【裁判字號】    98,苗小,324
【裁判日期】    980818
【裁判案由】    侵權行為損害賠償
【裁判全文】
臺灣苗栗地方法院民事小額判決         98年度苗小字第324號
原      告  甲○○
被      告  乙○○
上列當事人間請求侵權行為損害賠償事件，本院於民國98年8 月
4日言詞辯論終結，判決如下：
    主  文
被告應給付原告新臺幣參萬玖仟壹佰伍拾肆元。
原告其餘之訴駁回。
訴訟費用由被告負擔新臺幣伍佰元，餘由原告負擔。
本判決原告勝訴部分得假執行。
    事實及理由
壹、程序方面：
    按訴狀送達後，原告不得將原訴變更或追加他訴，但擴張或
    減縮應受判決事項之聲明者，不在此限，民事訴訟法第255
    條第1 項第3 款定有明文。本件原告原起訴請求被告給付新
    臺幣（下同）73,720元及代步車費用，嗣於本院民國98年8
    月4 日言詞辯論期日減縮聲明為請求被告給付73,720元，參
    諸前揭規定，自屬無礙，應予准許，合先敘明。
貳、實體方面：
一、原告起訴主張：被告於民國98年5 月19日凌晨2 時10分許，
    駕駛車牌號碼2818-HV 號自小客車，行經國道3 號北向153.
    5 公里處中線車道時，因煞車不及，自後追撞訴外人詹雅惠
    所有由原告駕駛車牌號碼2368-NT 號自小客車（下稱系爭車
    輛）。系爭車輛受損後，經元隆汽車公司中壢服務廠（下稱
    元隆汽車修理廠）以73,720元修繕完畢，其中零件費用為42
    , 644 元，工資為31,076元，原告已自詹雅惠受讓系爭車輛
    受損之損害賠償請求權，為此爰依債權讓與及侵權行為之法
    律關係，請求被告賠償等語。並聲明：被告應給付原告73,
    720 元。
二、被告則以：系爭車輛僅後方保險桿受損，後方行李箱、方向
    燈、後葉子鈑皆無損害，受損情形並不嚴重，而原告所陳受
    損估價及修復項目多為非必要性支出，其中系爭車輛後方烤
    漆費用高達19,900元，與原廠全車烤漆22,000元相比較，誠
    屬過高，況斟酌重複拆除工資可以扣抵，維修費用部分亦可
    議價，被告委請訴外人永德汽車修理廠就系爭車輛所受損害
    估價，亦僅需1 萬多元之修理費用即足等情，堪認原告請求
    金額誠屬過高、並不合理等語置辯，並聲明：原告之訴駁回
    。
三、本件原告主張被告於98年5 月19日凌晨2 時10分許，駕駛車
    牌號碼2818-HV 號自小客車，行經國道3 號北向153.5 公里
    處中線車道時，因煞車不及自後追撞訴外人詹雅惠所有由原
    告駕駛之系爭車輛。系爭車輛受損後，業經元隆汽車修理廠
    修繕完畢，原告已自詹雅惠受讓系爭車輛受損之損害賠償債
    權等情，業據原告提出被告所不爭執其真正之行車執照、國
    道公路警察局道路交通事故當事人登記聯單、估價單、電子
    計算機統一發票、債權讓與證明書等件為證（見卷第7 、8
    、25、27頁），且有內政部警政署國道公路警察局函覆本院
    之道路交通事故調查報告表、現場圖、談話紀錄表、現場照
    片等件附卷可憑（詳卷第14至19頁），並經證人即元隆汽車
    修理廠板金技師孫大慶到庭證述綦詳（詳本院98年8 月4日
    言詞辯論筆錄），自堪信為真實。
四、按汽車、機車或其他非依軌道行駛之動力車輛，在使用中加
    損害於他人者，駕駛人應賠償因此所生之損害，民法第191
    條之2 前段定有明文。 又汽車在同一車道行駛時，除擬超
    越前車外，後車與前車之間應保持隨時可以煞停之距離，道
    路交通安全規則第94條第1 項定有明文。又汽車行駛高速公
    路，前後兩車間之行車安全距離，高速公路交通管制規則第
    6 條亦著有明文。本件被告駕車行經前揭路段，疏未注意車
    前狀況，自後追撞系爭車輛，致系爭車輛受有損壞，則系爭
    車輛確因被告前開行為所致，其因果關係亦至為明確。揆諸
    前揭規定，被告自應就系爭車輛之損害，負損害賠償之責。
五、次按不法毀損他人之物者，被害人得請求賠償其物因毀損所
    減少之價額，民法第196 條定有明文；又物被毀損時，被害
    人除得依民法第196 條請求賠償外，並不排除民法第213 條
    至第215 條之適用，依民法第196 條請求賠償物被毀損所減
    少之價額，得以修復費用為估定標準，但以必要者為限，故
    修理材料以新品換舊品應予折舊，即以新零件更換舊零件之
    折舊部分，非屬必要費用，應予扣除（參照最高法院七十七
    年第九次民事庭會議決議）。查原告主張系爭車輛遭被告撞
    及毀損，其所需修復費用為73,720元修繕完畢，其中零件費
    用為42,644元、工資為31,076元，業據原告提出估價單、電
    子計算機統一發票收據等件為證（見卷第25、26頁），並經
    證人即元隆汽車修理廠板金技師孫大慶到庭證稱估價單、收
    費明細表內所載修理明細為系爭車輛所受之損害，且屬合理
    必需之維修項目部分等情綦詳（詳本院98年8 月4 日言詞辯
    論筆錄），固堪信為真實。惟查系爭車輛出廠年份係西元20
    05年10月（即94年10月，未載日以15日計），有汽車行車執
    照在卷可稽（見卷第27頁），至事故發生即受損之98年5 月
    19日止，已使用3 年7 月又4 日，依上開說明，以新品換舊
    品而更換之零件，即應予折舊，而依行政院（79）財字第06
    70號、台（45）財字第1480號令所頒之「固定資產耐用年數
    表」及「固定資產折舊率表」之規定，系爭車輛之耐用年限
    為5 年，再依財政部（58）如財稅發字第1083號發佈之固定
    資產折舊採定率遞減法之計算方法，其每年應折舊千分之三
    六九，又參酌「營利事業所得稅結算申報查核準則」第95條
    第8 項規定，固定資產折舊採用定率遞減法，以一年為計算
    單位，其使用期間未滿一年者，按實際使用月數相當於全年
    之比例計算之，不滿一月者，以月計，則上開修理費之零件
    部分42, 644 元，其折舊金額為34,566元計算式【第一年折
    舊率＝42644 ×0.369=15736 元；第二年折舊率＝（00000-
    00000） ×0.369=9929元：第三年折舊率＝（00000-00000-
    0000）x0.369=6265 元：第三年八個月折舊率＝（00000-00
    000-0000-0000）x0.369x8/12=2636 ：總計折舊金額＝1573
    6 +9929+6265+2636=34566 ，元以下四捨五入】非屬必要費
    用，應予扣除。是系爭自小客車之零件部分修理費用為8,07
    8 元【00000-00000=8078】，另工資部分為31,076元，合計
    必要之修復費用為39,154元，原告主張之車輛修復費用，在
    此範圍內，係屬必要之修復費用，逾此範圍，即非可採。
六、被告雖以系爭車輛僅後方保險桿受損，後方行李箱、方向燈
    、後葉子鈑皆無損害，受損情形並不嚴重，而估價單及修復
    項目多為非必要性支出，有伊委請永德汽車修配廠出具之估
    價單可資證明，原告請求之金額誠屬過高等語置辯。惟查，
    原告所提系爭自小客車之估價單、收費明細表內所載修理明
    細均為合理且必要之維修項目，且修理之部分確實係系爭車
    輛有損害之部分等情，業據證人孫大慶證述綦詳，已如前述
    ，被告所辯，諉無足採。被告雖請求傳訊永德汽車修理廠之
    老闆出庭作證，然證人孫大慶業已於本院審理時證稱該永德
    汽車修配廠出具之估價單，並未就系爭車輛內部損害之部分
    加以估價等語，參以永德汽車修理廠老闆並未實際檢視系爭
    車輛發生車禍後之實際情況，僅嗣後憑藉照片加以估價之情
    形，被告請求傳訊永德汽車老闆出庭作證顯無調查之必要，
    附此敘明。
七、從而，原告依侵權行為及債權讓與之法律關係，訴請被告給
    付39,154元，於法自屬有據，應予准許。其逾此部分之請求
    ，即屬無據，應予駁回。
八、本件係訴訟標的金額在100,000 元以下之民事小額訴訟，本
    院為被告敗訴判決部分，應依民事訴訟法第436 條之20 規
    定，依職權宣告假執行。
九、訴訟費用負擔之依據：民事訴訟法第79條。
中    華    民    國    98    年    8     月    18    日
              苗栗簡易庭法  官  王萬金
以上正本係照原本作成。
如不服本判決，應於判決送達後20日內，以判決違背法令為理由
，向本院提出上訴狀並表明上訴理由，及須按他造當事人之人數
附繕本。
上訴理由應表明：
一、原判決所違背之法令及其具體內容。
二、依訴訟資料可認為原判決有違背法令之具體事實。
如未表明上訴理由者，應於上訴後20日內向本院提出上訴理由。
當事人如對本件訴訟內容有所疑義，得聲請閱卷。
                        書記官  劉碧雯
中    華    民    國    98    年    8     月    18    日


司法院資訊處製作；財團法人民間司法改革基金會備份。
